【裁判字號】    98,審訴,3973
【裁判日期】    980909
【裁判案由】    清償借款
【裁判全文】
臺灣臺北地方法院民事判決            98年度審訴字第3973號
原      告  中國信託商業銀行股份有限公司
法定代理人  乙○○○○
訴訟代理人  甲○○
被      告  莊瓦仕即莊皓博）.
上列當事人間清償借款事件，本院於中華民國98年8月26日言詞
辯論終結，判決如下：
    主  文
被告應給付原告新台幣陸拾捌萬伍仟貳佰伍拾元，及自民國九十
八年一月二十三日起至清償日止，按年息百分之三點三六計算之
利息，並自民國九十八年一月二十三日起至清償日止，按上開利
率百分之二十計付之違約金。
訴訟費用新台幣柒仟肆佰玖拾元由被告負擔。
    事實及理由
甲、程序部分
    原告法定代理人原為羅聯福，嗣於訴訟繫屬後變更為乙○○
    ○○，變更後之法定代理人乙○○○○提出書狀聲明承受訴
    訟，有股份有限公司變更登記表在卷可稽；經核與民事訴訟
    法第170條、第175條規定相符，應予准許。
乙、實體部分
一、原告主張：被告於民國94年3月1日向伊借款新台幣200萬元
    ，借款期間自94年3月1日起至114年3月1日止，並約定按年
    息機動利率計付，及遲延給付本金或利息時，除按上開利率
    計息外，逾期在6個月以內者，各按前開利率10％；逾期超
    過6 個月者，各按前開利率20％計算之違約金。詎料，被告
    繳納利息至96年7月23日即未依約繳納本息，依約全部債務
    視為到期，屢經催討均未繳款，經伊向臺灣板橋地方法院以
    97年度執字第22431號聲請執行被告所有之抵押物後，尚餘
    如主文第1項所示之本金、利息及違約金應立即清償，為此
    依消費借貸法律關係請求被告清償，並聲明：如主文所示。
    另提出借據、約定書及臺灣板橋地方法院以97年度執字第
    22431 號分配表（以上皆影本）等件為證。
二、被告抗辯以：原告所提出之200萬元抵押權債權，被告至96
    年7 月23日止已償還剩1,822,346元，加計違約金14,259元
    及利息92,098元，合計1,928,703元，經臺灣板橋地方法院
    以97 年度執字第22431號強制執行，拍賣價金共2,420,000
    元，扣除執行費33,287元，共計2,377,713元，由原告優先
    受償完畢，原告現稱被告上積欠685,250元顯然矛盾；又原
    告所提出參與分配表有部分債權並無法定判決效力，竟魚目
    混珠參與分配，況原告自稱其抵押債權尚未清償完畢，應有
    法院出具之債權憑證可證等語。並聲明：原告之訴駁回。
三、得心證之理由
（一）按消費借貸之借用人應於約定期限內，返還與借用物種類
      品質、數量相同之物，民法第478條前段定有明文；復按
      當事人得約定債務人於債務不履行時，應支付違約金，民
      法第250條第1項定有明文。被告向原告借款未依約清償，
      經全部視為到期，尚積欠如主文第1項所示之本金及違約
      金迄未清償，揆上開說明及規定，被告自應負清償責任。
（二）經查，本件原告主張之事實，已據其提出與所述相符之文
      件為證，被告亦不爭執向原告借款等事實，雖然被告辯稱
      已清償該借款完畢，但已為原告所否認，依民事訴訟法第
      277條前段關於當事人主張有利於己之事實者，就其事實
      有舉證責任之規定，此清償之事實自應由被告負舉證責任
      ，而被告並未提出已清償全部款項之證明方法，即便其供
      擔保之不動產業經拍賣，然依據臺灣板橋地方法院所製作
      之分配表可知，本件原告並未因拍賣不動產後全數受償債
      權，尚餘如主文所示之本金、利息暨違約金尚未受償，自
      難認被告所辯為可採。
（三）綜上，原告依消費借貸法律關係請求被告給付如主文第1
      項所示之本金及違約金為有理由，應予准許。
四、訴訟費用負擔之依據：民事訴訟法第78條。
中    華    民    國    98    年    9     月    9     日
                  民事第四庭    法  官  黃柄縉
以上正本係照原本作成
如對本判決上訴，須於判決送達後20日內向本院提出上訴狀
中    華    民    國    98    年    9     月    9     日
                                書記官  洪仕萱


司法院資訊處製作；財團法人民間司法改革基金會備份。
